臺灣桃園地方法院民事裁定
111年度監宣字第377號
聲  請  人  劉家馨  


相  對  人  劉俊松  
關  係  人  劉明剛  
上列聲請人對於相對人聲請監護宣告事件，本院裁定如下：
    主    文
宣告劉俊松（男，民國00年0月00日生，身分證統一編號：Z0000
00000號）為受監護宣告之人。
選定劉明剛（男，民國00年0月00日生，身分證統一編號：Z0000
00000號）為受監護宣告之人劉俊松之監護人。
指定劉家馨（女，民國00年0月0日生，身分證統一編號：Z00000
0000號）為會同開具財產清冊之人。
聲請程序費用由受監護宣告之人劉俊松負擔。
    理    由
一、按「對於因精神障礙或其他心智缺陷，致不能為意思表示或
    受意思表示，或不能辨識其意思表示之效果者，法院得因本
    人、配偶、四親等內之親屬、最近一年有同居事實之其他親
    屬、檢察官、主管機關或社會福利機構之聲請，為監護之宣
    告」、「受監護宣告之人應置監護人」、「法院為監護之宣
    告時，應依職權就配偶、四親等內之親屬、最近一年有同居
    事實之其他親屬、主管機關、社會福利機構或其他適當之人
    選定一人或數人為監護人，並同時指定會同開具財產清冊之
    人。法院為前項選定及指定前，得命主管機關或社會福利機
    構進行訪視，提出調查報告及建議。監護之聲請人或利害關
    係人亦得提出相關資料或證據，供法院斟酌」、「法院選定
    監護人時，應依受監護宣告之人之最佳利益，優先考量受監
    護宣告之人之意見，審酌一切情狀，並注意下列事項：一、
    受監護宣告之人之身心狀態與生活及財產狀況。二、受監護
    宣告之人與其配偶、子女或其他共同生活之人間之情感狀況
    。三、監護人之職業、經歷、意見及其與受監護宣告之人之
    利害關係。四、法人為監護人時，其事業之種類與內容，法
    人及其代表人與受監護宣告之人之利害關係」，民法第14條
    第1項、第1110條、第1111條、第1111條之1分別有明定。
二、聲請意旨略以：聲請人及關係人分別為相對人孫子女及子女
    。相對人於民國109年9月2日前即因失智症致不能為意思表
    示或受意思表示，或不能辨識其意思表示之效果。為此，爰
    依民法第14條第1項、第1110條、第1111條及家事事件法第1
    64條規定，聲請准予對相對人為監護宣告，並指定關係人為
    相對人之監護人，暨指定鍾政正為會同開具財產清冊之人等
    語。
三、經查，聲請人主張之上揭事實，業據提出戶籍謄本、怡仁綜
    合醫院檢查報告、簡易智能量表及CDR報告單、中華民國身
    心障礙證明等件為證，並經本院職權調取相關戶籍資料查證
    屬實。又經本院前往相對人所在處勘驗相對人之精神狀況，
    於鑑定人陳炯旭醫師面前點呼及詢問相對人年籍資料，相對
    人對點呼有反應，經詢問其出生年月日則稱「劉俊松」，經
    詢問在場之關係人為何人？相對人有回應，但不知其意，過
    程中多自言自語；聲請人在場表示，為處理簽名、蓋章事宜
    ，故為本件聲請等語（見本院卷第45頁及其背面）。而鑑定
    人陳炯旭醫師提出鑑定報告記載略以：「理學檢查：躺在床
    上。大小便失禁，需包尿布。眼睛可發性張開，瞳孔大小分
    別為3㎜/3㎜，光反射反應正常。四肢呈現明顯僵直。精神狀
    態檢查：外觀顯病態樣。注意力僅能短暫集中。態度僅短暫
    配合。無明顯情緒。自言自語居多，無法理解其意思，大部
    分都無法切題回答，偶出現重複性言語。沒有自發性動作，
    也無法遵循醫囑而動作。無法以言語、文字、或是動作等與
    之溝通。無法完成簡易智能測驗。臨床失智評估量表（CDR
    ）為5分，屬於末期失智。日常生活自理能力：仰賴他人餵
    食碎稀。大小便失禁，需包尿布。洗澡、更衣、清潔等需人
    完全協助。目前無生活自理之能力。經濟活動能力：無經濟
    活動之能力。社會性活動能力：無社會性活動之能力。交通
    事務能力：無交通事務之能力。健康照顧能力：無健康照顧
    之能力」、「鑑定結果：劉員為末期失智症之個案。目前無
    生活自理能力，無經濟活動能力，無社會性活動能力，無交
    通事務能力，無健康照顧能力，故謂因精神障礙或其他心智
    欠缺，致不能為意思表示或受意思表示，或不能辨識其意識
    表示之效果。劉員6年前罹患失智症，功能持續退化，未來
    應無大幅改善之可能」，有陳炯旭診所於111年11月24日以
    旭字第0000000-0號函所附之精神鑑定報告書在卷可稽（見
    本院卷第59頁及其背面）。審酌相對人因失智症，已致不能
    為意思表示或受意思表示或不能辨識其意思表示之效果，聲
    請人為相對人之孫子女，其向本院聲請對相對人為監護宣告
    ，核無不合，應予准許。
四、次查，就本件適宜由何人擔任監護人及會同開具財產清冊之
    冊之人部分：
    ㈠經本院囑請桃園市社會工作師公會對兩造、關係人及鍾政
      正進行訪視，該公會於111年6月24日以桃林字第111457號
      函檢附監護（輔助）宣告調查訪視報告記載略以：「
　  1.需求評估：①相對人為失智症患者，視訊過程中，相對人
      臥床，因無自主行動能力亦無法自理日常生活起居，對於
      訪員之提問與問候無口語或肢體動作回應，評估相對人受
      疾病影響致無法獨力處理事務，有他人代為處理行政事務
      、繼承事宜、財務管理以及照顧生活起居之需。②相對人
      家屬擬協助相對人完成相對人配偶過世後之繼承手續，故
      提出本案之聲請。
　　2.建議：本案之聲請人劉家馨小姐為相對人孫女，關係人一
      劉明剛先生為相對人長子，關係人二鍾致正先生為協助辦
      理相對人繼承事宜之地政士。相對人現與關係人一劉明剛
      先生同住，聲請人則休假時返家居住。相對人現由印尼籍
      看護工照顧相對人生活起居，每月所需費用由相對人每月
      退休俸支付，不足處則由關係人一劉明剛先生之工作收入
      補貼，其相關行政事務、就醫與受照顧安排以及財務管理
      由聲請人主責。經訪視，聲請人因就學關係無法協助處理
      相對人事務，故選(指)任關係人一劉明剛先生擔任本案監
      護人及關係人二鍾致正先生擔任本案會同開具財產清冊之
      人。關係人一劉明剛先生具擔任監護人之意願，關係人二
      鍾致正先生具擔任會同開具財產清冊之人意願」等語，有
      該調查訪視報告附卷供參（見本院卷第33頁背面）。
    ㈡關係人於本院訊問時均表示同意由擔任監護人，並稱由聲
      請人擔任會同開具財產清冊之人（見本院卷第46頁），聲
      請人其後亦提出同意書，表示同意擔任會同開具財產清冊
      之人（見本院卷第57頁）。
    ㈢綜合上情，審酌關係人為相對人之獨子，現與相對人同住
      ，並貼補相對人生活支出，關心相對人，又無不適或不宜
      擔任監護人之積極、消極原因，復具擔任監護人之意願，
      應可提供相對人良好之生活照顧與保護，而能擔負相對人
      之監護人職務，如由關係人擔任相對人之監護人，應能符
      合相對人之最佳利益，爰依上揭法條規定，選定關係人擔
      任相對人之監護人。另就指定會同開具財產清冊之人部分
      ，考量聲請人原提出之人選鍾政正，與相對人並無親屬關
      係，難認其能確實知曉相對人之財產狀況，並有能力保護
      、管理相對人財產，而聲請人為相對人之孫女，主責處理
      相對人事務，對相對人有基本瞭解，且有意願擔任會同開
      具財產之人，復無不適任之原因，由其會同開具財產清冊
      ，衡情應可善盡監督相對人財產狀況之責，並得保障相對
      人之財產受到妥適處理，是本院認由聲請人擔任會同開具
      財產清冊之人應屬適當，爰依前揭規定，指定聲請人為本
      件會同開具財產清冊之人。
五、又經本院選定之監護人，應依民法第1112條規定，負責護養
    療治相對人之身體及妥善為財產管理之職務；且依民法第11
    13條準用同法第1099條、第1099條之1規定，監護開始時，
    監護人對於受監護人之財產，應會同聲請人於2個月內開具
    財產清冊，並陳報法院；於財產清冊開具完成並陳報法院前
    ，監護人對於受監護人之財產，僅得為管理上必要之行為，
    附此敘明。
六、依家事事件法第168條第1項、第164條第2項，裁定如主文。
中　　華　　民　　國　　111 　年　　11　　月　　30　　日
                    家事法庭    法　官　羅詩蘋
上列正本證明與原本無異。
如對本裁定抗告須於裁定送達後10日內向本院提出抗告狀，並繳
納抗告裁判費新臺幣1,000 元。
中　　華　　民　　國　　111 　年　　11　　月　　30　　日
                                書記官　古罄瑄